【裁判字號】    97,抗,1004
【裁判日期】    970708
【裁判案由】    假扣押
【裁判全文】
臺灣高等法院民事裁定                  97年度抗字第1004號
    抗  告  人
    即債務  人  甲○○
                送達代收人  .
    相  對  人
    即債權  人  丙○○
上列當事人間假扣押事件，抗告人對於中華民國97 年4月15日臺
灣台北地方法院97年度裁全字第3040號裁定，提起抗告，本院裁
定如下：
    主      文
原裁定廢棄。
相對人在原法院之聲請駁回。
聲請及抗告訴訟費用由相對人負擔。
    理      由
一、相對人於原法院聲請意旨略以：抗告人於民國95年12 月1日
    16時40 分許駕駛車號AZ-1117自用小客車，沿臺北市○○○
    路○段內側車道北往南方向行駛，至同路段159巷路口處欲左
    轉時，明知轉彎之際應注意對向車道直行車方向及來車情況
    ，並應讓直行車先行，當時係天候晴、日間有自然光線，路
    面乾燥、無缺陷，視距良好，並無不能注意之情事，竟疏未
    注意，未讓沿羅斯福路6段外側車道南往北方向、 由伊騎乘
    車號CYU-966之重型機車先行而貿然左轉， 致撞及伊機車之
    左前車頭，伊因而受有雙膝挫傷、左膝外側半月板破裂及後
    十字韌帶破裂等傷害。伊因相對人之侵權行為受有機車受損
    、醫療費用、車資、關節更換費用、喪失勞動能力等損害共
    計新台幣（下同）249萬3,207元，已於刑事案件中提起附帶
    民事損害賠償訴訟請求。惟抗告人自事發迄今毫無賠償誠意
    ，以其在調解委員會調解時之態度，極有可能脫產規避賠償
    責任，惟恐日後有不能強制執行之虞，願供擔保聲請就抗告
    人財產在100萬元範圍內予以假扣押等情。
    原裁定略以：相對人就其所主張之請求及假扣押原因，除已
    提出診斷證明書影本等件外，復陳明願供擔保以補釋明之不
    足，所為聲請核無不可，應予准許云云。
二、本件抗告意旨略以：相對人雖於刑事訴訟程序中提起附帶民
    事訴訟，惟已經原法院刑事庭以96 年度交易字第628號判決
    抗告人無罪，並以96 年度附民字第301號刑事附帶民事判決
    駁回相對人之請求，則相對人之假扣押聲請自始不當。相對
    人僅謂：伊無賠償誠意而臆測伊「極有可能」脫產，並未提
    出證據釋明假扣押之原因，原裁定准許相對人之聲請有所不
    當等語。
三、按債權人就金錢請求或得易為金錢請求之請求，欲保全強制
    執行者，得聲請假扣押；假扣押非有日後不能強制執行或甚
    難執行之虞者，不得為之；請求及假扣押之原因，應釋明之
    ；前項釋明如有不足，而債權人陳明願供擔保或法院認為適
    當者，法院得定相當之擔保，命供擔保後為假扣押，此觀民
    事訴訟法第522條第1項、第523條第1項及第526條第1項、第
    2項等規定甚明。亦即債權人聲請假扣押， 應就其請求及假
    扣押之原因加以釋明；須所為釋明有不足，而債權人陳明願
    供擔保或法院認為適當者，始得定相當之擔保，命供擔保後
    為假扣押。所謂假扣押之原因，即債務人有日後不能強制執
    行或甚難執行之虞或應在外國為強制執行者，如：債務人浪
    費財產、增加負擔、或就其財產為不利益之處分，將達於無
    資力之狀態、或移住遠地、逃匿無蹤或隱匿財產等情形屬之
    。另假扣押為保全程序，並非確定私權之訴訟程序，苟合於
    上開假扣押之要件，經債權人釋明假扣押之原因存在，法院
    即得為准許假扣押之裁定；至於債權人之本案債權於實體上
    是否正當，屬本案問題，非假扣押保全程序中所得審認。
四、查相對人主張：其對抗告人有侵權行為損害賠償債權存在之
    事實，業據提出台北市政府警察局交通警察大隊道路交通事
    故初步分析研判表、萬芳醫院診斷證明書、國防醫學院三軍
    總醫院附設民眾診療服務處診斷證明書、本件刑事案件原法
    院檢察署96 年度調偵字第963號起訴書等件為憑（原法院卷
    第6-17頁），堪認相對人就本件假扣押之請求已予釋明。至
    於抗告人辯稱：原法院刑事庭已經判決伊無罪，並駁回相對
    人提起之附帶民事訴訟請求，可見本件車禍發生之責任在相
    對人等情，核屬兩造間本案訴訟之實體上爭執，非本件假扣
    押保全程序所得審究。
五、相對人另主張：抗告人於事發迄今，毫無賠償誠意，依其先
    前在調解委員會之態度，極有可能脫產，規避損害賠償責任
    云云，固提出調解通知書為證（原法院卷第19頁），惟執此
    並未說明抗告人有何浪費財產、增加負擔或將財產為不利益
    處分以脫產，致達於無資力狀態等不能強制執行、或有將移
    住遠方或逃匿等甚難執行之虞，即相對人並未就假扣押原因
    有所釋明，且相對人縱願供擔保亦無足補釋明之欠缺，則相
    對人所為本件假扣押之聲請，為無理由，應予駁回。
六、綜上所述，相對人就本件假扣押之原因未予釋明，核與假扣
    押之要件有所未合，相對人縱願提供擔保亦無足補釋明之欠
    缺，是相對人之聲請，為無理由，應予駁回。原法院未詳查
    ，逕予准許，尚有未洽，抗告意旨指摘原裁定不當，為有理
    由，爰將原裁定廢棄裁定如主文第二項所示。
七、據上論結：本件抗告為有理由，依民事訴訟法492條、 第95
    條、第78條，裁定如主文。
中    華    民    國    97    年    7     月    8     日
                    民事第一庭
                        審判長法  官  張耀彩
                              法  官  盧彥如
                              法  官  林金吾
正本係照原本作成。
本裁定除以適用法規顯有錯誤為理由，並經本院許可外，不得再
抗告。如提起再抗告，應於收受後10日內委任律師為訴訟代理人
向本院提出再抗告狀。並繳納再抗告費新台幣１千元。
中    華    民    國    97    年    7     月    8     日
                              書記官  張淑芳


司法院資訊處製作；財團法人民間司法改革基金會備份。
